【裁判字號】    88,上易,94
【裁判日期】    890613
【裁判案由】    債務人異議之訴
【裁判全文】
臺灣高等法院臺南分院民事判決  八十八年度上易字第九十四號  Ｅ
      上  訴  人  甲  ○  ○
      訴訟代理人  吳  春  生  律師
      複  代理人  顏  萬  文  律師
      被  上訴人  乙  ○  ○  .
      訴訟代理人  林  樹  根  律師
                  洪  茂  松  律師
右當事人間請求債務人異議之訴事件，上訴人對於中華民國八十八年九月二十日台灣
台南地方法院八十八年度訴字第一０一二號第一審判決提起上訴，本院判決如左：
      主      文
上訴駁回。
第二審訴訟費用由上訴人負擔。
      事      實
甲、上訴人方面：
一、聲明：求為判決：
  (一)原判決不利於上訴人部分及訴訟費用部分之裁判廢棄。
  (二)廢棄部分，駁回被上訴人在第一審之訴。
  (三)第一、二審訴訟費用由被上訴人負擔。
二、陳述：除與原判決記載相同者，茲引用之外，補稱：
（一）本件被上訴人固不否認其確實於八十五年九月二十日簽發面額新台幣（下同）
      一百萬元本票一紙向上訴人借款，但主張其已於八十七年十月一日清償二十一
      萬元，八十七年十一月九日清償三十一萬九千一百元及自八十七年十二月三十
      日起至八十八年六月三十日止，每月月底清償一萬元，共七萬元，以上總計清
      償五十九萬九千一百元，餘四十萬零九百元尚未清償，因與事實不合，上訴人
      否認之，理由為：
      1.清償二十一萬元部分：
        被上訴人係分別於八十五年六月十九日向上訴人借一百萬元，八十五年八月
        五日再借四十九萬元，前者已由上訴人如數匯入其所有中國信託商業銀行台
        南分行帳戶（證一），後者則匯入其所有台南市第三信用合作社總社帳戶（
        證二），故被上訴人主張其僅向上訴人借款一百萬元一筆，顯與事實不符，
        前者一百萬元部分，被上訴人另有簽發同額本票一紙交由上訴人收執為憑，
        上訴人乃相信其清償誠意，而後者四十九萬元之部分，被上訴人於八十七年
        九月二十七日在其阿姨所開設之咖啡館內當場交付現款四萬元及付款人中國
        信託商業銀行台南分行，發票日八十七年十月一日，面額二十一萬元之支票
        一紙，此支票經上訴人提示已獲兌現，故被上訴人所指八十七年十月一日清
        償二十一萬元，係清償此筆四十九萬元部分之欠款，與系爭上訴人執以請求
        強制執行之一百萬元部分之借款無涉。
      2.清償三十一萬九千一百元及七萬元部分：
        此部分上訴人係主張三十一萬九千一百元係上訴人投資，以被上訴人名義參
        加會首李金燕所組之互助會，於八十七年十一月十五日得標會款扣除日後應
        繳死會會款之餘額，另七萬元部分則係因被上訴人未經上訴人同意，私自標
        走會款，經上訴人發覺後表示不滿，被上訴人始簽發付人款中國信託商業銀
        行台南分行面額均為一萬元之支票共七紙，交由上訴人作為平分會款之金額
        ，均與系爭一百萬元之欠款無關，但不為原審法院所採，被上訴人並否認上
        訴人有參與前開互助會之事實，惟查：
        (1)被上訴人始終堅稱伊僅欠上訴人系爭一百萬元之借款，此外，別無他筆欠
          款，倘所言為真，則上訴人何以於八十八年三月四日、同年月五日、同年
          月十日、同年月三十日分別轉帳一萬五千五百元、一萬六千八百元、一萬
          元、一萬五千五百元予被上訴人？（原判決理由欄第三段第二項）。
        (2)上訴人倘無參加該互助會，衡情被上訴人自無須同意上訴人自行前往標，
          並由其母許初燕陪同前往，蓋以互助會苟係被上訴人所獨自參加，則上訴
          人投標金額之高低即決定其得收取會款之多寡，並影響其清償債務之金額
          ，此攸關被上訴人之利益甚鉅，被上訴人豈能任由上訴人自行決定？至於
          證人李金燕所證稱被上訴人之互助會共有四會（原參加二會，另頂張秀玉
          及黃燕紅各一會），雖與上訴人供稱三會不符，惟上訴人既僅係參與投資
          ，並未親自以其名義對會首李金燕列名參加，則片面相信被上訴人之言，
          謂上訴人參加三會，應無悖於情理。另被上訴人之母許初燕雖證述該互助
          會確實是被上訴人參加的，亦非必瞭解其女兒與上訴人間之內部關係，況
          以其既為被上訴人之母，基於母女情誼，亦難免有偏頗之虞。上訴人係於
          發現被上訴人未經上訴人同意即私自將該互助會標走後，即於八十七年十
          月十九日及同月二十三日分別以存證信函向會首李金燕及被上訴人主張權
          利（證三、四），是原判決認上訴人係至追償一百萬元債務時，始要求被
          上訴人會同其母標會清償，即有不合。
        (3)兩造當事人於八十七年十月八日在被上訴人所服務之機關台南市東南地政
          事務所談論有關會錢與債務問題時，上訴人（鍾）問被上訴人（簡）「（
          我問你，我們共有的三會，我佔到一‧五會到底情形如何？）簡（被上訴
          人）答：情形正常」、「（鍾問：那為何我要標這些會？我要怎麼來做？
          情形如何？）簡答：我現在是卡在陳太太那邊的錢，不能回收，而是金額
          比你的還大，自己頭都抱在燒。」「（鍾問：那會是另外一回事！）簡答
          ：我的立場，我如果要處理，要和你一併處理，不要一下子那裡（指系爭
          一百萬部分），一下子那裡（指會錢部分），這樣我們倆之間會很累」、
          「（鍾問：一陣會與一陣債務是不同的！）簡答：我有錢的話，全部一併
          還妳，會有多少是妳的，全部切切！大家不要有話說」、「（鍾問：你是
          要拗走那陣會是不是？）簡答：我沒有要搶走那陣會」，由其談話內容觀
          之，被上訴人既向上訴人表示「會錢形正常」、「我有錢的話，全部一併
          還妳，會有多少是妳的（指上訴人所投資加的系爭互助會）全部切切！」
          、「我沒有要搶走那陣會」，亦足見上訴人確有投資參加前開互助會，而
          該三十一萬九千一百元則是上訴人得標之會款無訛。
        (4)又被上訴人為公務員，應具有相當之法律知識，於本件既知道民法第三○
          九條規定，並引用之，則對於同法第三○八條有關負債字據之返還或塗銷
          之規定當無不知之理，被上訴人若確有就系爭一百萬元部分清償，衡諸常
          理，豈能不要求上訴人寫給收據或在本票上記載清償金額？故被上訴人主
          張其給付上訴人之前開三筆款項，均係清償該一百萬元之債務，但徵之未
          請求上訴人寫給收據或在本票上記載部分清償，則有違經驗法則。
（二）準此，被上訴人固有清償前揭三筆欠款，惟均非對系爭一百萬元之借款為清償
      ，上訴人將該本票聲請法院裁定准予強制執行，應無不合，被上訴人提起本件
      之訴，殊無理由，退步言之，縱認上訴人就參加互助會部分不能證明，惟被上
      訴人既分別積欠上訴人一百萬元及四十九萬元債款，而其自承僅清償五十九萬
      九千一百元，則尚欠八十九萬九百元，從而，原判決亦顯有不當，爰請予以廢
      棄改判。
三、證據：除援用第一審所提證據外，補提屏東市一信跨行匯款委託書二件、永安郵
    局第六八二號存證信函一件、永安郵局第六九三號存證信函一件（以上均為影本
    ）、錄音內容譯文一件為證，並聲請訊問證人陳清課。
乙、被上訴人方面：
一、聲明：求為判決：
  (一)駁回上訴。
  (二)第二審訴訟費用由上訴人負擔。
二、陳述：除與原判決記載相同者，茲引用之外，補稱：
  (一)被上訴人於八十七年十月一日交付上訴人面額二十一萬元之支票一紙，係清償本
    案借款一百萬元之一部分。經查：
  １上訴人於第一審主張：上開二十一萬元，係清償被上訴人所欠另一筆二十五萬元
    借款債務云云，被上訴人否認之，被上訴人並未積欠上訴人另一筆二十五萬元之
    借款債務。
  ２上訴人於鈞院八十九年一月十二日之準備書狀則改稱：「：：清償二十一萬元部
    分：：被上訴人於八十五年八月五日借四十九萬元：：被上訴人所指八十七年十
    月一日清償二十一萬元，係清償此筆四十九萬元部分之欠款」云云，足見上訴人
    於原審所稱「另一筆二十五萬元借款」，並不存在。
  ３關於上訴人所稱被上訴人於八十五年八月五日另一筆四十九萬元借款債務，被上
    訴人早已全部清償。經查，被上訴人係於八十六年一月六日匯款清償二十萬元、
    八十六年一月十日匯款清償二十七萬元，其餘本金及利息，亦均已清償，故上訴
    人所稱「另一筆四十九萬元借款」，被上訴人業已全部清償，此有匯款申請書影
    本二紙可憑。從而，被上訴人於八十七年十月一日所清償之二十一萬元確係清償
    系爭一百萬元借款之一部，與上訴人所稱「另一筆四十九萬元借款」無關。
  (二)被上訴人於八十七年十一月九日，所交付上訴人三十一萬九千一百元支票一紙，
    及之後另交付面額各一萬元支票共七紙，亦係清償本案借款一百萬元之一部分。
    由上訴人就伊交付會錢予被上訴人之方式及數額，說詞前後矛盾不一，足證上訴
    人並未出資參加互助會。上訴人主張伊借用被上訴人名義而參加互助會一會半，
    並主張被上訴人所清償之三十一萬九仟一百元及七萬元均係返還上訴人之互助會
    會款云云，被上訴人否認之。
  (三)上訴人援引原判決理由欄第三段第二項，而謂：「被上訴人始終堅稱伊僅欠上訴
    人系爭一百萬元之借款，此外，別無他筆欠款，倘所言為真，則上訴人何以於八
    十八年三月四日、同年月五日、同年月十日、同年月三十日分別轉帳一萬五千五
    百元、一萬六千八百元、一萬元、一萬五千五百元予被上訴人？（原判決理由欄
    第三段第二項）。」云云。惟查，原判決理由欄第三段第二項（見原判決第十頁
    ）係謂：「：：本院依職權函中國信託商業銀行台南分行檢具被上訴人自八十六
    年一月至八十八年七月止之往來明細帳，併函屏東市第一信用合作社民族分社檢
    具上訴人自八十六年一月至八十八年七月止之往來明細帳到院。分經中國信託商
    業銀行台南分行以八十八年八月二日中信銀南字第八○八五九二○○四四號函，
    及屏東市第一信用合作社民族分社以八十八年七月十五日屏一信民字第二五○
    號函，檢具明細帳到院後，僅見八十八年三月四日、同年月五日、同年月十日、
    同年月三十日分別轉帳一萬五千五百元、一萬六千八百元、一萬元、一萬五千五
    百元，有該二函附卷可考」云云，惟查，依前開兩件銀行往來明細帳資料所示，
    八十八年三月四日、同年月五日、同年月十日、同年月三十日，上訴人甲○○所
    開設之屏東市第一信用合作社民族分社帳戶，並無分別「轉帳匯出」一萬五千五
    百元、一萬六千八百元、一萬元、一萬五千五百元之紀錄，而被上訴人乙○○所
    開設之中國信託商業銀行台南分行帳戶，亦無上開日期、金額之「匯款轉入」紀
    錄。上訴人未詳察，竟謂上訴人於上開日期分別匯款予被上訴人云云，不無誤會
    。
  (四)被上訴人因欠上訴人本案系爭借款一百萬元，決定標取會款以清償借款，並於八
    十七年十一月五日標取一會，得款四十一萬五千一百元，扣除未來八期死會會款
    九萬六千元，實際收取三十一萬九千一百元，即開立支票一紙交上訴人，全數用
    以清償對上訴人之借款債務。至於被上訴人由上訴人陪同前去標會乙情，係被上
    訴人為向上訴人證明確有以標取會款清償借款債務之誠意而已，且標會利息二千
    元，係經由被上訴人同意，尚非上訴人片面決定。
  (五)上訴人又謂：「被上訴人若確有就系爭一百萬元部分清償，衡諸常理，豈能不要
    求上訴人寫給收據或在本票上記載清償金額？」云云，惟被上訴人交付上訴人之
    前開三筆款項，即二十一萬元支票乙紙、三十一萬九千一百元支票一紙、面額各
    一萬元之支票共七紙，並非交付現金，而係交付支票，已足以證明金錢流向，縱
    未另要求開立清償借款之收據，尚無不妥。
  (六)上訴人又謂：「：：退步言之，縱認上訴人就參加互助會部分不能證明，惟被上
    訴人既分別積欠上訴人一百萬元及四十九萬元之債款，而其自承僅清償五十九萬
    九千一百元，則尚欠八十九萬九百元，從而原判決亦顯有不當，：：」云云。惟
    上訴人所指「另一筆四十九萬元借款」，被上訴人業已清償完畢，已如前述。且
    本件係債務人針對強制執行名義所載債權之異議之訴，上訴人所指四十九萬元，
    並不屬於強制執行名義所載債權，上訴人以之與本案執行債權合計，而謂被上訴
    人尚欠八十九萬九百元云云，自屬未洽。
  (七)上訴人所舉證人陳清課，係上訴人之同居人，所為證言，顯有偏頗之虞，且與事
    實不符。又上訴人所提出談話錄音帶及譯文，被上訴人否認之。
  (八)本件借款一百萬元，被上訴人已先後清償二十一萬元、三十一萬九千一百元、七
    萬元、共五十九萬九千一百元，僅剩四十萬零九百元。上訴人已依強制執行程序
    ，自八十八年四月份起，按月扣取被上訴人薪水約一萬元。
三、證據：除援用第一審所提證據外，補提匯款申請書影本二紙、兩造於本案訴訟中
    所爭執之借款及清償情形一覽表、台南市三信合作社匯款申請書與原本相符影本
    兩件為證。
      理      由
一、本件被上訴人於原審起訴主張：其雖確實於八十五年九月二十日簽發面額為一百
    萬元之本票交付上訴人，作為向上訴人借款之擔保。而其在上訴人催促還款下，
    以標得互助會之會款，簽發付款人為中國信託商業銀行台南分行，發票日期分別
    為八十七年十月一日、面額二十一萬元及八十七年十一月九日、面額三十一萬九
    千一百元之支票各一紙，自八十七年十二月三十日起至八十八年六月三十日底，
    每月月底清償一萬元，共七萬元，以上總計五十九萬九千一百元，因此，其僅欠
    上訴人四十萬零九百元。上訴人以必須被上訴人全數清償後，才欲將被上訴人所
    簽發之一百萬元本票退還，然由於被上訴人經濟拮据，短期間已無力將未清償之
    餘款還清，經多次向上訴人央求分期攤還，均遭拒絕，上訴人竟持本票聲請裁定
    准予強制執行後，向台灣台南地方法院聲請就面額一百萬元範圍內強制執行被上
    訴人之薪資，被上訴人爰依強制執行法第十四條提起本件異議之訴，請求台灣台
    南地方法院八十八年南院慶執清字第三一０一號強制執行事件，就被上訴人於第
    三人（台南市東南地政事務所）所享有之薪資債權超過新台幣四十萬零九百元部
    份予以扣押，並由上訴人收取之強制執行程序，應予撤銷等情。
二、上訴人於原審則以：被上訴人於八十五年九月至同年十一月陸續借款，最後總數
    共二十五萬元，其乃簽發一張同額之本票以之為憑，於八十五年九月，其為應急
    ，再向上訴人借款一百萬元，亦簽發一紙同額本票為憑。八十七年九月二十七日
    兩造約在被上訴人阿姨開設之咖啡館內，被上訴人即當場交付現金四萬元及一紙
    面額二十一萬元之支票與上訴人，換回前揭面額二十五萬元之本票，故上訴人尚
    持有原告所簽發面額一百萬元之本票及面額二十一萬元之支票各一紙。嗣後上訴
    人提示面額二十一萬元之支票，已獲兌現，尚欠一百萬元之本票未獲清償，因屢
    催不理，上訴人始聲請裁定。至於會款部份乃被上訴人參加訴外人李金燕召集之
    互助會三會，因無力繳納，要求上訴人負擔一半會款，其願給付上訴人一會半之
    會金，嗣上訴人得知被上訴人已標取其中一會，被上訴人只好簽發面額各一萬元
    之支票七紙抵償，另一會則由被上訴人標得後，將其中三十一萬九千一百元交付
    上訴人，其餘標金交會首抵付以後之會款，故被上訴人仍欠伊一百萬元等語資為
    抗辯。
三、被上訴人主張其於八十五年九月二十日簽發面額為一百萬元之本票交付上訴人，
    作為向上訴人借款之擔保。而其曾簽發付款人為中國信託商業銀行台南分行，發
    票日期分別為八十七年十月一日、面額二十一萬元及八十七年十一月九日、面額
    三十一萬九千一百元之支票各一紙，其再簽發自八十七年十二月三十日起至八十
    八年六月三十日底，每月月底為發票日，面額各一萬元之支票共七紙，以上總計
    五十九萬九千一百元，上揭支票均交付上訴人並已兌現之事實，為上訴人於所自
    認，並有被上訴人提出之支票影本二紙、匯款單影本一紙等在卷可憑，且經原審
    依職權函中國信託商業銀行台南分行檢具被上訴人所簽發票號自0000000
    至0000000號、面額均為一萬元之支票七紙正反面影本七紙到院足資為憑
    ，堪信此部份之事實為真實。
四、兩造間之爭點，厥在「被上訴人究積欠上訴人多少金額？上訴人有無參加第三人
    李金燕之互助會？」經查：
（一）按「請求履行債務之訴，除被告自認原告所主張債權發生原因之事實外，應先
      由由原告就其主張此項事實，負舉證之責任，必須證明其為真實後被告於其抗
      辯事實，始應負證明之責，此為舉證責任分擔之原則」。業經最高法院著有四
      十三年台上字第三七七號判例可資參照。又票據債權人自認曾收到票據債務人
      交來票據，於自認後又謂所收之款，係另筆債務與本件無關，則就該另筆債務
      ，係主張有利於己之事實，依法票據債權人應負舉證責任。本件上訴人既於原
      審稱：其自認曾收到被上訴人即票據債務人交來之上揭九紙票據，惟另辯稱所
      收之款，係另筆債務與本件一百萬元之債務無關，即被上訴人曾另積欠伊二十
      五萬元之債務乙節，此二十五萬元為債權發生原因之事實，已為被上訴人於原
      審所否認，依前揭判例意旨，上訴人本即應就此另積欠伊二十五萬元之債務乙
      節之事實負舉證之責任。然上訴人就此項事實，均未克舉證以實其說，自應認
      被上訴人僅積欠上訴人一百萬元，被上訴人所用以清償之票據，均應抵償本件
      一百萬元之債務。則上訴人於原審所抗辯：被上訴人於八十五年九月至同年十
      一月陸續借款，最後總數共二十五萬元，乃簽發一張同額之本票以之為憑，又
      於八十五年九月，為應急，被上訴人再向上訴人借款一百萬元，亦簽發一紙同
      額本票為憑。八十七年九月二十七日兩造約在被上訴人阿姨開設之咖啡館內，
      被上訴人即當場交付現金四萬元及一紙面額二十一萬元之支票與上訴人，換回
      前揭面額二十五萬元之本票，嗣後上訴人提示面額二十一萬元之支票，已獲兌
      現，尚欠一百萬元之本票未獲清償云云，即難憑採。
（二）上訴人嗣於本院八十九年一月十二日之準備書狀則改稱：．．被上訴人另積欠
      四十九萬元之部分，被上訴人於八十七年九月二十七日在其阿姨所開設之咖啡
      館內當場交付現款四萬元及付款人中國信託商業銀行台南分行，發票日八十七
      年十月一日，面額二十一萬元之支票一紙，此支票經上訴人提示已獲兌現，故
      被上訴人所指八十七年十月一日清償二十一萬元，係清償此筆四十九萬元部分
      之欠款，與系爭上訴人執以請求強制執行之一百萬元部分之借款無涉云云，顯
      見上訴人所言前後齟齬，於原審所稱「另一筆二十五萬元借款」，應不存在；
      且關於上訴人所稱：被上訴人於八十五年八月五日另借一筆四十九萬元之債務
      ，固為被上訴人所直承，惟為被上訴人稱早已全部清償。此有被上訴人於八十
      六年一月六日匯款清償二十萬元、八十六年一月十日匯款清償二十七萬元之匯
      款申請書影本二紙附卷可憑，其餘餘款之本金及利息計三萬元，亦據被上訴人
      陳明係以現金清償等語，又非為上訴人前於原審所爭執之款項，臨訟詭辯始行
      提出，已如上述，衡情自已清償完畢。從而，被上訴人於八十七年十月一日所
      清償之二十一萬元，應確係清償系爭一百萬元借款之一部，可以瞭解。
（三）上訴人又辯稱：會款部份乃被上訴人參加訴外人李金燕召集之互助會三會，因
      無力繳納，要求上訴人負擔一半會款，其願給付上訴人一會半之會金，嗣上訴
      人得知被上訴人已標取其中一會，被上訴人只好簽發面額各一萬元之支票七紙
      抵償，另一會則由上訴人參加該會標得後，將其中三十一萬九千一百元交付上
      訴人，其餘標金交會首抵付以後之會款，故被上訴人仍欠伊一百萬元云云，然
      查上訴人自稱系爭互助會，係自八十六年一月五日起會，每會一萬元，由被上
      訴人以其名義參加會首李金燕之互助會，共三會，每月須繳三萬元，採外標制
      ，即標金應加入會款繳納，而會首李金燕為兩造所熟識等情，並有互助會單附
      卷可稽。惟證人李金燕於原審結證稱：被上訴人原來參加我的會有二會，後來
      會員張秀玉於八十六年六月五日死亡，由我和被上訴人各頂一會，另外黃燕紅
      一會也是被上訴人頂下來的，甲○○和被上訴人兩人都認識，但我不知甲○○
      有否以被上訴人的名義參加我的會，只是後來即八十七年十月間甲○○有寄存
      證信函給我，告訴我，被上訴人的二個會，其中一會是他的，我告訴他，你們
      之間的糾紛，你們自己去解決，之後於八十七年十一月間，乙○○再標剩下最
      後一會，於扣除剩下未到期之會款後交給他，我聽乙○○說要還甲○○等語並
      非有利於上訴人甚明，證人即被上訴人之母許初燕亦證述：會確實是乙○○參
      加的，只是因欠上訴人的錢才標這個會來還他並同意由上訴人他們和我去標，
      標多少就算還多少並於扣掉未到期之會款後，全數交給他們等語明確，（見原
      審八十八年七月五日下午二時四十分言詞辯論筆錄），衡情上訴人既與會首李
      金燕熟識，何以不早向會首李金燕表明，須至追償一百萬元債務時，始要求被
      上訴人會同其母標會清償？已有可疑，又上訴人雖舉證人陳清課證明，伊確與
      被上訴人共有三個系爭互助會，然陳清課乃附和上訴人之言，謂最後一會是甲
      ○○以乙○○名義參加李金燕之會，因甲○○參加之會太多，已無力再繳納，
      所以她要讓給我，由我按月繳納一萬元會款，後來我缺錢用，甲○○才帶我偕
      同被上訴人之母一起去李金燕那裡標會云云，亦難明確究有無參加李金燕之會
      ？且疑點重重，何以甲○○堅口認係其權利之餘，竟未言及該互助會之權利已
      轉讓他人，而應來領取之人應非甲○○，而何以又至最後一會始行提出？另與
      甲○○所陳其尚有一個半會情形又不一致。足見其間齟齬甚多，又甚不一致，
      並不能遽憑其言予以採信；至於上訴人所提錄音帶已為被上訴人所否認，且觀
      諸卷附譯文，亦無被上訴人如何承認上訴人就系爭互助會有一會半之語；又依
      上開證人李金燕之證言，被上訴人就系爭互助會實擁有四會，亦與上訴人所辯
      三會亦迥不相同。則上訴人是否參與互助會而與被上訴人共有系爭互助會三會
      ，即甚了然應為否定。又上訴人就互助會款之繳納，先則辯稱伊為繳會款每月
      五日均匯給被上訴人二萬六千八百元，每逢三、六、九月之二十日再匯一萬五
      千元等語，然於原審依職權函中國信託商業銀行台南分行檢具被上訴人自八十
      六年一月至八十八年七月止之往來明細帳，併函屏東市第一信用合作社民族分
      社檢具上訴人自八十六年一月至八十八年七月止之往來明細帳到院。分經中國
      信託商業銀行台南分行以八十八年八月二日中信銀南字第八八０五九二００四
      四號函，及屏東市第一信用合作社民族分社以八十八年七月十五日（）屏一
      信民字第二五０號函，檢具明細帳到院後，僅見簡玉修在中國信託商業銀行台
      南分行帳戶有八十八年三月四日、同年月五日、同年月十日、同年月三十一日
      分別轉帳一萬五千五百元、一萬六千八百元、一萬元、一萬五千五百元；而上
      訴人同月並無轉帳資料可供核對，有該二函件附卷可稽，無法證實上訴人之說
      詞，上訴人於原審乃又改稱：平常伊拿現金予被上訴人，明細帳上那次匯款係
      因伊人在外地，才以匯款方式付錢云云，顯係避舉證責任之托詞，兩相比較，
      尤難令人採信。矧細觀上揭明細帳，均無一筆合於上訴人所稱之匯款於被上訴
      人之數目，準此以觀，上訴人應無參與系爭李金燕之互助會而有一會半之權利
      ，至該七萬元及三十一萬九千一百元自係被上訴人應得之會金，並經被上訴人
      提出清償上開一百萬元本票之債務，是上訴人之辯解，不能成立。
五、綜上所述，被上訴人確僅欠上訴人一百萬元，且其所用為清償之上開各票款均係
    清償本件一百萬元之借款，而有關被上訴人其中七萬元及三十一萬九千一百元金
    額，亦非上訴人應得之會金。是被上訴人之主張其實際僅欠上訴人四十萬零九百
    元，洵堪採信。
六、次按執行名義無確定判決同一之效力者，於執行名義成立前，如有債權不成立或
    消滅或妨礙債權人請求之事由發生，債務人亦得於強制執行程序終結前提起異議
    之訴，強制執行法第十四條第二項定有明文，查被上訴人既僅欠上訴人本票票款
    一百萬元，又已履行清償其中五十九萬九千一百元，已如前述，上訴人竟仍持系
    爭面額一百萬元之本票，聲請台灣台南地方法院以該院八十七年度票字第五二四
    七號民事裁定准予強制執行，即以全額聲請該院對被上訴人於第三人（台南市東
    南地政事務所）所享有之薪資債權強制執行，案列該院八十八年度執字第三一０
    一號給付票款事件，業據原審法院依職權調閱該院八十八年度執字第三一０一號
    執行卷查明屬實，並為上訴人所不爭執，上揭民事裁定係執行名義無確定判決同
    一之效力者，而被上訴人所為之清償又為消滅債權人請求之事由，對被上訴人之
    薪資所為扣薪之執行程序又繼續中，尚未終結，揆諸前揭規定，被上訴人自得提
    起本件異議之訴，從而，被上訴人依強制執行法第十四條規定，起訴請求該院八
    十八年度執字第三一０一號強制執行事件，就被上訴人於第三人（台南市東南地
    政事務所）所享有之薪資債權超過四十萬零九百元部份所為扣押，並由上訴人收
    取之強制執行程序，應予撤銷，為有理由。
七、綜上所述，本件被上訴人主張已為部分清償之異議之訴為可採，上訴人所辯均無
    可取。是原審判命上訴人於該院八十八年度執字第三一０一號強制執行事件，就
    被上訴人於第三人（台南市東南地政事務所）所享有之薪資債權超過四十萬零九
    百元部份所為扣押，並由上訴人收取之強制執行程序，應予撤銷，於法並無違誤
    ，上訴意旨任意指摘原判決不當，求予廢棄改判，為無理由，應予駁回其上訴。
八、據上論結，本件上訴為無理由，依民事訴訟法第四百四十九條第一項、第七十八
    條，判決如主文。
中      華      民      國    八十九    年      六      月      十三    日
                                    臺灣高等法院臺南分院民事第三庭
~B1審判長法官  林    輝    雄
~B2      法官  丁    振    昌
~B3      法官  莊    俊    華
右為正本係照原本作成。
不得上訴。
中      華      民      國    八十九    年      六      月      廿      日
~B法院書記官  侯    瑞    富


司法院資訊處製作；財團法人民間司法改革基金會備份。
